【裁判字號】    88,交易,576
【裁判日期】    890918
【裁判案由】    過失傷害
【裁判全文】
臺灣板橋地方法院刑事判決                        八十八年度交易字第五七六號
    公  訴  人  臺灣板橋地方法院檢察署檢察官
    被      告  乙○○
    選任辯護人  陳明暉
                簡泰正
右列被告因過失傷害案件，經檢察官提起公訴（八十八年度偵字第二四一六二號），
本院判決如左：
    主      文
乙○○無罪。
    理      由
一、公訴意旨略以：被告乙○○於民國八十八年八月二十三日二十三時十五分許，駕
    駛車牌號碼Ｆ二－四八二七號自用小客車，由臺北縣永和市○○路轉入同市○○
    街行駛，行經四維街與秀朗路二段交岔路口時，本應注意汽車行進中駕駛人應注
    意車前狀況，隨時採取必要安全措施，又汽車行駛至無號誌之交岔路口，應減速
    慢行，作隨時停車之準備，而依當時情形又無不能注意之情事，竟疏於注意，未
    留意前方及交岔路口車輛之動態，而貿然於路口加速行駛，適有亦疏未注意機車
    行至無號誌之交岔路口，轉彎車應暫停讓直行車先行之甲○○駕駛車牌號碼ＤＳ
    Ｄ─六一八號機車，由秀朗路二段左轉四維街，致汽車之右前輪撞擊機車車頭，
    使機車倒地，甲○○受有頭部外傷、胸腹挫傷、左肘擦傷、左、右肩挫傷、雙膝
    及下肢挫傷之傷害，因認被告涉有刑法第二百八十四條第一項過失傷害罪嫌云云
    。
二、按犯罪事實應依證據認定之，無證據不得推定其犯罪事實，又不能證明被告犯罪
    或其行為不罰者，應諭知無罪之判決，刑事訴訟法第一百五十四條、第三百零一
    條第一項分別定有明文。次按告訴人之告訴，係以使被告受刑事訴追為目的，是
    其陳述是否與事實相符，仍應調查其他證據以資審認，亦據最高法院五十二年臺
    上字第一三○○號判例闡釋甚明。末按刑法上之過失犯，固以行為人對於結果之
    發生，應注意並能注意為要件，惟近世對於機動車輛之需求及仰賴日增，交通設
    施亦愈益普及完備，為求交通之流暢與安全，應期待參與道路交通者，皆遵守各
    種交通規則，是以汽車駕駛人可信賴其他參與交通之對方亦能遵守交通規則，同
    時為必要之注意，謹慎採取適當之行動，而對於不可知之對方違規行為並無預防
    之義務，從而他人違規之事實若非明顯可見，亦無充足之時間可採取適當之措施
    以避免發生交通事故之結果時，即難對該汽車駕駛人課予注意義務，進而令負過
    失責任，此有最高法院七十年臺上字第六九六三號判決、同院七十四年臺上字第
    四二一九號判例意旨可資參照。
三、訊據被告乙○○固坦承於右開時、地駕駛上開汽車與告訴人甲○○之機車發生道
    路交通事故，惟堅決否認有何過失，辯稱：伊當時駕駛車牌號碼Ｆ二－四八二七
    號自用小客車，從成功路往四維街方向行駛，途經四維街及秀朗路口，停車鳴按
    喇叭後才又起步，旋遭告訴人甲○○騎乘之車牌號碼ＤＳＤ－六一八號輕型機車
    從秀朗路逆向駛來撞及伊車輛右側即右前輪上面位置等語。公訴人認被告涉有前
    揭犯嫌，無非以告訴人甲○○之指訴，道路交通事故調查報告表、告訴人受傷之
    診斷證明書與現場及車損相片等為其主要論據。
四、經查：
    （一）關於系爭道路交通事故在臺北縣永和市○○路○段與四維街口發生前，被
          告所駕駛之自用小客車之行車方向，係沿四維街由同縣市○○路往前開交
          岔路口方向行駛，此據被告供明，且與告訴人之指訴及卷內道路交通事故
          調查報告表繪示之內容相符，應毋庸疑；另合依告訴人於檢察官訊問時所
          陳：「我當天走四維街要往成功路，我從秀朗路二段轉到四維街，我當時
          走在四維街上......  」（見偵查卷第十九頁），及證人即到場測繪道路
          交通事故調查報告表之警員丙○○結證所述：「告訴人在警局沒有說要左
          轉四維街，我後來才知道她要從秀朗路左轉四維街。」（見本院八十九年
          一月二十八日訊問筆錄），並參照卷附道路交通事故調查報告表所繪被告
          自用小客車與告訴人騎乘機車碰撞地點，確在前開交岔路口內，亦即四維
          街與秀朗路二段交疊相會之區域內等情，堪認告訴人之行車方向，係沿秀
          朗路二段往中和方向行駛，並於行近前開交岔路口時，左轉欲由四維街駛
          往成功路。
    （二）次觀卷內相片，被告所駕駛車牌號碼Ｆ二－四八二七號自用小客車所受損
          害，為右前側燈破裂，右前側燈後方至右前輪弧間葉子板輕微凹陷，表面
          烤漆未剝落，告訴人所騎乘車牌號碼ＤＳＤ─六一八號機車前輪上蓋左緣
          叉裂、前檔板有裂痕，機車前置物欄底部內縮且左側底部上掀，依據前揭
          跡證足見上開兩車碰撞之情形，應為告訴人騎乘之機車碰撞被告之自用小
          客車右側前端，且告訴人於碰撞發生前，曾試圖將機車右轉以避免撞擊發
          生，惟因煞避未果，造成其機車車頭左側部位衝撞自用小客車之車身而直
          接受力，致受損較為嚴重。
    （三）又兩車發生碰撞之地點，證人即事故發生後到場處理警員丁○○結證稱：
          「當時自小客車要往四維街走，我記得自小客車車頭還沒有過秀朗路的雙
          黃線......  」「機車是卡在自小客車車頭的右下方被壓住。機車倒下後
          ，前輪卡在自小客車頭右前方。當時是晚上，四維街及秀朗路路口四周都
          有停自小客車。」（見本院八十九年三月三日訊問筆錄），證人丙○○亦
          結證稱：「我有到現場測量長度，當時車子（按指被告駕駛之自用小客車
          ）還未到中心線......  」（見本院八十九年一月二十八日訊問筆錄），
          而核閱卷內道路交通事故調查報告表繪示兩車碰撞後停止位置，被告之自
          用小客車係甫進入前開交岔路口約一個車身之距離，尚未至交岔路口中心
          處，告訴人機車倒在自用小客車右前端處，已偏離秀朗路二段往中和方向
          車道而進入對向車道即秀朗路二段往得和路方向車道，又系爭道路交通事
          故發生時，四維街毗鄰秀朗路二段往得和路方向車道兩側街道口，及秀朗
          路二段尚未穿越四維街之路口二側均停放有車輛，依當時路況，四維街僅
          容一車通行，秀朗路二段為雙向二車道，未劃分快慢車道，雙向均可通行
          無礙，且劃有分向限制線（即雙黃線），事故發生時，前開交岔路口號誌
          係閃光號誌，作動正常等情，亦據卷附道路交通事故調查報告表繪示註記
          明確，並經證人丙○○到庭說明無誤（見本院八十九年一月二十八日訊問
          筆錄）。
    （四）被告與告訴人駕車行經前開交岔路口時，因該路口設置之號誌為閃光號誌
          ，被告與告訴人依道路交通標誌標線號誌設置規則第二百十一條規定，固
          皆負有減速接近，謹慎通過之義務，然告訴人騎乘機車行駛在劃有分向限
          制線之秀朗路二段並欲左轉四維街，依道路交通安全規則第九十七條第二
          款、第九十九條第一項第一款及第一百零二條第一項第四款等規定，尚負
          有不得駛入來車之車道內，須在應遵行車道內靠右行駛，及左轉彎時，應
          行至交岔路中心處左轉，並不得佔用來車道搶先左轉等注意義務，然由被
          告及告訴人車輛碰撞之地點位在四維街與秀朗路二段往得和路方向車道交
          會之區域內，被告上開自用小客車甫進入路口未至中心處即遭告訴人機車
          撞上諸情，足見告訴人沿秀朗路二段往中和方向行駛時，並未在應遵行車
          道內靠右行駛，且顯有逆向駛入來車道即秀朗路二段往得和路方向車道行
          駛，未至路口中心處即佔用來車道搶先左轉之行為存在，蓋如告訴人能遵
          守道路交通安全規則，靠右行駛，且不佔用來車道逆向行駛並提前左轉，
          則於通過中心處前遭被告撞擊，被告車輛停止位置應已越過路口中心處，
          若通過中心處後左轉被撞擊，因係與被告車輛對向而行，亦應係兩車車頭
          碰撞，或兩車左前緣擦撞，又倘若如告訴人於審理中所述，無何左轉四維
          街之意圖，則其如能靠右行駛不駛入來車道，則其被撞地點，尤應在秀朗
          路二段往中和方向車道上，豈有在往得和路方向之車道上被撞之道理﹖凡
          此俱徵告訴人於系爭道路交通事故發生前，應係違規逆向行駛在秀朗路二
          段往得和路方向之車道上，並擬佔用來車道提前左轉甚明，是其行車疏於
          注意，顯有過咎之情，至為灼然。反觀被告於駛入前開交岔路口前，因兩
          側路口及右側秀朗路二段往得和路方向車道旁，均停有車輛，其注意秀朗
          路二段兩側來車之視角受到侷限，視距已非良好，況其陳明於駛入前開交
          岔路口前，曾停車再開，車速甚慢，參照卷附道路交通事故調查報告表所
          示，事故現場無何兩車碰撞發生後，機車猶遭拖行之跡證，亦無被告自用
          小客車之煞車痕，被告之自用小客車被機車撞擊後能立即停止，無從認定
          其有何加速行駛或快速疾馳之狀，則被告辯稱於駛入前開交岔路口前，已
          踐行減速慢行、停車再開等義務，亦難遽斥為虛妄而不予採信，此時其本
          可期待在秀朗路二段雙向車道上行駛之車輛，亦能遵守交通規則，不逆向
          行駛，如有沿秀朗路二段往中和方向車道行駛之車輛欲左轉進入四維街者
          ，渠駕駛人當於應遵行車道內即秀朗路二段往中和方向車道行駛至與四維
          街交岔路口中心處，再行左轉，從而被告於甫進入前開交岔路口即與秀朗
          路二段往得和路方向車道交會區○○○○○路口中心處時，應僅於其左側
          （即中和往得和路方向）及前方始有來車之可能，是其注意之焦點必集中
          於左側及前方，而對於不可知之車輛右側（即得和路往中和方向）告訴人
          違規逆向駛近之行為並無預防之義務，又被告視線既受路口兩側及右側往
          得和路方向車道旁之停車而受限，參以撞上被告車輛之告訴人自承於碰撞
          發生前亦未見被告之車輛（見偵查卷第十九頁），及被告車輛係被動猝遭
          告訴人機車撞擊等情，足證告訴人之違規行為，於被告應非明顯可見，亦
          無充足之時間可採取適當之措施以避免發生系爭道路交通事故之結果，自
          難對被告課予注意義務，進而令負過失責任甚明。
    （五）系爭道路交通事故，經本院先後送請臺灣省臺北縣區車輛行車事故鑑定委
          員會鑑定及臺灣省車輛行車事故覆議鑑定委員會覆議結果，咸認告訴人跨
          越分向線逆向行駛，撞及未至路口中心處車輛，為肇事原因，被告無肇事
          因素，有各該鑑定委員會鑑定意見書（函）存卷足稽，與本院所認定者，
          無何扞格，可供參考。
五、綜上，告訴人之陳述，經調查其他證據審認結果，尚難認與事實相符，此外，復
    查無其他證據足證被告就本件道路交通事故之發生及告訴人傷害之結果，有何過
    失可訾，被告所辯，應可採信，本件核屬不能證明被告犯罪，揆諸首開法條規定
    及裁判先例意旨，即應為無罪判決之諭知，以昭審慎。
據上論結，應依刑事訴訟法第三百零一條第一項，判決如主文。
本案經檢察官方伯勳到庭執行職務
中       華       民       國     八十九    年     九     月    十八    日
                              臺灣板橋地方法院交通法庭
                                  法      官  蔡  新  毅
右正本證明與原本無異。
如不服本判決，應於判決送達後十日內，向本院提出上訴狀，上訴於臺灣高等法院。
                                  法院書記官  謝  麗  秋
中       華       民       國     八十九    年     九     月    十八    日


司法院資訊處製作；財團法人民間司法改革基金會備份。
